【裁判字號】    90,易,1226
【裁判日期】    900508
【裁判案由】    傷害
【裁判全文】
臺灣高雄地方法院刑事判決                          九十年度易字第一二二六號
    公  訴  人  臺灣高雄地方法院檢察署檢察官
    被      告  甲○○
右列被告因傷害案件，經檢察官提起公訴（九十年度調偵字第二一九號），本院判決
如左：
    主  文
甲○○傷害人之身體，處拘役肆拾日，如易科罰金，以參佰元折算壹日。
    事  實
一、甲○○與乙○○係鄰居關係，甲○○在高雄縣茄萣鄉二段光定村老人亭內設置卡
    拉ＯＫ供人歌唱娛樂，因音量太大，招致部分鄰居不滿，乙○○於民國八十九年
    六月間就此事向甲○○反應，於言談間提及甲○○在老人亭內佔大位唱歌，甲○
    ○因而心生不悅，嗣於八十九年九月二十六日凌晨四時許，甲○○在老人亭附近
    巧遇乙○○，思及乙○○認為其在老人亭內佔大位之事，乃趨前與乙○○理論，
    兩人因此發生口角，繼而互毆，甲○○乃基於傷害之犯意，出手將乙○○推倒在
    地，致乙○○受有右側股骨粗隆間骨折、左前臂擦傷等傷情。
二、案經乙○○訴由高雄縣警察局湖內分局移送台灣高雄地方法院檢察署檢察官偵查
    起訴。
    理  由
一、訊據被告甲○○固坦承於上開時、地與告訴人乙○○發生口角，並將告訴人推倒
    在地之事實，惟以：我出錢出力購買歌唱設備及負責打掃環境清潔，提供老人及
    民眾唱歌娛樂，告訴人竟稱我佔大位，又恥笑我沒有錢，案發當時我是去請教告
    訴人那裡是大位，以後我就不坐那裡，二人因此發生口角，互相推擠叫罵，告訴
    人先出手打我成傷，我隨手一揮，告訴人站不穩，就趴在地上，案發後我有拿香
    菸請告訴人，以表示道歉之意，但遭告訴人拒絕，要求我以金錢賠償，但我實在
    沒有錢可以賠等語為辯。經查：被告於右揭時、地因告訴人謂其占用老人亭大位
    之事，與告訴人發生口角，繼而將告訴人推倒在地，致告訴人受有右側股骨粗隆
    間骨折、左前臂擦傷等傷情之事實，已據告訴人指訴綦詳，且經被告坦承在卷，
    復有診斷證明書一紙附卷可證，告訴人之傷情與被告之傷害行為間，具有相當因
    果關係，本案罪證明確，被告傷害之犯行，至堪認定。
二、再按刑法第二十三條規定正當防衛之要件，必需對於現在之不法侵害始能成立，
    而同條但書關於防衛過當之規定，係指防衛行為超越其防衛所必要之程度而言，
    最高法院八十三年度台上字第二一六號裁判可資參照。本件被告雖辯稱：告訴人
    先出手打我成傷，我才將告訴人推倒在地等情，固據其提出被告之診斷書一紙為
    證，而告訴人雖亦不否認持打火機揮向被告之事實，惟指訴係被告先出手毆打告
    訴人，告訴人才持打火機揮向被告等語，被告及告訴人就何人先動手毆打他方一
    節，雖各執一詞，互相指訴對方先出手，然姑且不論究係何人先動手，退步言之
    ，縱認被告辯稱告訴人先出手毆打被告成傷之事實為可採信，然告訴人毆打被告
    之現在不法侵害業已過去後，被告始將告訴人推倒在地，則被告之毆打行為並非
    對於現在不法侵害所為之防衛行為，自不得謂為出於正當防衛，附此敘明。
三、核被告甲○○所為，係犯刑法第二百七十七條第一項傷害罪。爰審酌被告年已近
    七十歲，本應敬老尊賢，竟因口角細故出手毆打年已八十四歲高齡之告訴人（五
    年十二月七日生）成傷，及告訴人所受傷情非輕，被告迄未與告訴人達成和解，
    及被告於犯後坦承犯行，尚有悔意等一切情狀，量處如主文所示之刑，並諭知易
    科罰金之折算標準。再按修正前刑法第四十一條易科罰金之折算標準，業經總統
    於九十年一月十日公布為現行刑法第四十一條第一項，並於同年月十二日生效，
    依刑法第二條第一項前段從新從輕原則，應依修正後刑法第四十一條第一項前段
    之規定對於被告最為有利。
四、據上論斷，應依刑事訴訟法第二百九十九條第一項前段、刑法第二條第一項前段
    、二百七十七條第一項、第四十一條第一項前段、罰金罰鍰提高標準條例第一條
    前段、第二條，判決如主文。
本案經檢察官林在培到庭執行職務。
中      華      民      國      九十      年      五      月      八    日
                                  臺灣高雄地方法院刑事第四庭
                                      法  官  張  桂  美
右正本證明與原本無異。
如不服本判決，應於判決送達後十日內，向本院提出上訴狀。
                                      書記官  吳  金  霞
中      華      民      國      九十      年      五      月      九    日


司法院資訊處製作；財團法人民間司法改革基金會備份。
